臺灣宜蘭地方法院民事判決　九十一年度重訴字第六二號
　原　　　告　中國農民銀行股份有限公司
　法定代理人　丙○○
　　　　　　　　　　　　　送達.
　訴訟代理人　丁○○
　被　　　告　乙○○
　　　　　　　甲○○
右當事人間請求給付借款事件，本院判決如左：
    主      文
被告應連帶給付原告新台幣壹仟陸佰萬元，及自民國九十年十二月十九日起至清償日
止，按年息百分之七點九六三計算之利息，暨自民國九十一年一月二十日起至清償日
止，其逾期在六個月以內者，按上開利率百分之十，其逾期超過六個月部分者，按上
開利率百分之二十計算之違約金。
訴訟費用由被告連帶負擔。
    事      實
甲、原告方面：
  一、聲明：如主文第一所示。
  二、陳述：
    （一）被告乙○○緣於民國八十九年十一月十九日邀同被告甲○○、訴外人張陽
          一為連帶保證人，向原告借貸新台幣（下同）一千六百萬元，約定借款期
          限自八十九年十一月十九日起至九十一年十一月十九日止，利息自借款日
          起按原告牌告基本放款利率加百分之０點五機動計息，每一個月付息一次
          ，另於兩造約定書約定債務如有遲延或喪失期限利益情事，原告除得自遲
          延日起按當時本金餘額依遲延期間內相當授信期限之原放款利率計收遲延
          利息外，凡逾期在六個月以內者，另按上開利率百分之十計付，逾期超過
          六個月者，則按上開利率百分之二十計付違約金。債務如不依約付息經通
          知後，即視為全部到期。詎被告乙○○僅給付利息至九十年十二月十八日
          止，經催告仍未再依約履行，為此爰依消費借貸及保證之法律關係，請求
          被告應連帶給付原告本金一千六百萬元，及自九十年十二月十九日起至清
          償日止，按遲延付款時約定利率即年息百分之七點九六三計算之利息，暨
          自九十一年一月二十日起至清償日止，其逾期在六個月以內者，按上開利
          率百分之十，逾期超過六個月部分者，按上開利率百分之二十計算之違約
          金。
    （二）對被告抗辯所為之陳述：
          １、被告甲○○前曾提供一筆土地（即坐落宜蘭縣羅東鎮○○段二三地號
              ）作為其與原告往來間債務之擔保，但是因為被告甲○○與原告間尚
              有另一筆二千三百萬元的債務，所以縱然被告乙○○同意清償系爭債
              務，但該抵押權仍然無法因此塗銷。
          ２、被告違約未繳錢，就已到期要清償，之後利息應按照當時的利率來計
              算，不能再機動調整。
  （三）證據：提出借據、本金交易明細表、歸戶查詢單、利息、費用、違約金查詢
        單各一件、授信約定書、通知書各二件為證。
乙、被告方面：
  一、聲明：原告之訴駁回。
  二、陳述：
    （一）對於原告所提證據之真正均不爭執，但乙○○於九十年七月份曾到原告處
          要求將全部款項清償，不過原告表示不同意塗銷甲○○先前所設定的抵押
          權，所以後來並沒有還錢，又繼續繳了半年的利息，但原告對於塗銷抵押
          權乙事還是沒有回應，所以被告就只繳到九十年十二月十八日為止的利息
          。
    （二）原告所指的二千三百萬元債務是在八十三年設定抵押權以後才借的。那部
          分的借款是訴外人張陽一所借，甲○○在借據上是連帶保證人，與乙○○
          無關，因此只要原告同意塗銷前開抵押權，被告就願意還錢。
    （三）利息的部分，當初是約定機動調整，現在利率很低，遲延利息部分也應機
          動調整，不可以按照未繳息時的利率計算。原告應提出從九十年十二月起
          到目前為止的公告利率表。
  三、證據：提出土地登記謄本一件為證。
丙、本院依職權向宜蘭縣羅東地政事務所調閱兩造於八十三年間就坐落宜蘭縣羅東鎮
    ○○段二三地號設定抵押權資料。
    理      由
一、本件原告起訴時原主張被告應給付一千六百萬元，及自九十年十二月十九日起至
    清償日止，按年息百分之八點四計算之利息，暨自九十一年一月二十日起至清償
    日止，其逾期在六個月以內，按上開年息百分之十，逾期在六個月以上，按上開
    利率百分之二十計算之違約金，嗣於言詞辯論中減縮利息及違約金之請求，變更
    聲明為自九十年十二月十九日至清償日止，按年息百分之七點九六三計算之利息
    ，暨自九十一年一月二十日起至清償日止，其逾期在六個月以內者，按上開利率
    百分之十，逾期超過六個月部分者，按上開利率百分之二十計算之違約金，因屬
    減縮應受判決之事項，應予准許。
二、原告起訴主張：被告乙○○緣於八十九年十一月十九日邀同被告甲○○、訴外人
    張陽一為連帶保證人，向原告借貸一千六百萬元，約定借款期限自八十九年十一
    月十九日起至九十一年十一月十九日止，利息自借款日起按原告牌告基本放款利
    率加百分之０點五機動計息，每一個月付息一次，另於兩造約定書約定債務如有
    遲延或喪失期限利益情事，原告除得自遲延日起按當時本金餘額依遲延期間內相
    當授信期限之原放款利率計收遲延利息外，凡逾期在六個月以內者，另按上開利
    率百分之十計付，逾期超過六個月者，則按上開利率百分之二十計付違約金。債
    務如不依約付息經通知後，即視為全部到期。詎被告乙○○僅給付利息至九十年
    十二月十八日止，經催告仍未再依約履行，為此爰依消費借貸及保證之法律關係
    ，請求被告應連帶給付原告本金一千六百萬元，及自九十年十二月十九日起至清
    償日止，按遲延付款時約定利率即年息百分之七點九六三計算之利息，暨自九十
    一年一月二十日起至清償日止，其逾期在六個月以內者，按上開利率百分之十，
    逾期超過六個月部分者，按上開利率百分之二十計算之違約金等情，業據其提出
    借據、本金交易明細表、歸戶查詢單、利息、費用、違約金查詢單各一件、授信
    約定書、通知書各二件為證。
三、被告乙○○、甲○○對於原告主張右揭借貸、保證、未遵期繳息等情及所提證據
    之真正均不爭執，惟辯以：乙○○於九十年七月份曾到原告處要求將全部款項清
    償，不過原告表示不同意塗銷甲○○先前所設定的抵押權，所以後來並沒有還錢
    ，原告所指的二千三百萬元債務是在八十三年設定抵押權以後才借的。那部分的
    借款是訴外人張陽一所借，甲○○在借據上是連帶保證人，與乙○○無關，因此
    只要原告同意塗銷前開抵押權，被告就願意還錢。且利息的部分，當初約定機動
    調整，現在利率很低，遲延利息部分也應機動調整，不可以按照未繳息時的利率
    計算，原告應提出從九十年十二月到目前為止的公告利率表等語資為抗辯，並提
    出土地登記謄本一件為佐。
四、經查：
  （一）按所謂同時履行之抗辯，乃係基於雙務契約而發生，倘雙方之債務，非本於
        同一之雙務契約而發生，縱令雙方債務在事實上有密切之關係，或雙方之債
        務雖因同一之雙務契約而發生，然其一方之給付，與他方之給付，並非立於
        互為對待給付之關係者，均不能發生同時履行之抗辯。最高法院著有五十九
        年度台上字第八五○號著有判例意旨可資參照。查被告甲○○、乙○○前於
        八十三年間共同以債務人之身分，由甲○○提供宜蘭縣羅東鎮○○段二三地
        號土地設定本金最高限額一千二百萬元抵押權予原告作為對原告所負債務之
        擔保，存續期間為八十三年五月三日至一一三年五月三日止，嗣被告甲○○
        於八十七年間將前開土地以夫妻贈與事由移轉所有權給被告乙○○，現被告
        二人與原告間除本件系爭債務未清償外，被告甲○○於前開抵押權設定後另
        任訴外人張陽一向原告借貸二千三百萬元之連帶保證人，該筆二千三百萬元
        債務屆期亦未清償等情，乃為兩造所不爭執，並有土地登記謄本及抵押權設
        定申請書各一件在卷可按，是被告甲○○對於其任連帶保證人之二千三百萬
        元自負有清償責任，該債務並為前開最高限額抵押權之擔保效力所及，被告
        二人未清償抵押權所擔保之各筆債務前，該抵押權仍然存在，況依前揭說明
        ，本件原告是否同意塗銷前開抵押權與被告應負之清償責任，並無同時履行
        抗辯權之適用，被告二人自不能執此拒絕清償，故渠等此部分之抗辯，尚不
        足採。
  （二）次按，遲延之債務以支付金錢為標的者，不問其債務是否原應支付利息，債
        權人均得請求依法定利率計算之利息，惟應付利息之債務有較高之約定利率
        時，則從其約定利率計算遲延利息（最高法院二十二年度上字第三五三六號
        判例意旨參照）。查本件兩造所訂借據第三條約定：（借貸期間之）利息（
        自借款日起）按原告牌告基本放款利率加百分之０點五機動計息，每一個月
        付息一次；第五條約定：雙方另訂之約定書視為借據之一部。而依兩造簽訂
        之授信約定書第五、六條，則分別約定債務如有遲延或喪失期限利益情事，
        原告除得自遲延日起按當時本金餘額依遲延期間內相當授信期限之原放款利
        率計收遲延利息外，凡逾期在六個月以內者，另按上開利率百分之十計付，
        逾期超過六個月者，則按上開利率百分之二十計付違約金。債務如不依約付
        息經通知後，即視為全部到期，而本件被告遲延給付利息時之約定利率為年
        息百分之七點九六三，有原告提出之借據、及授信約定書、歸戶查詢單等資
        料在卷可按，是本件被告遲延繳納利息時起，即負有依遲延時約定利率給付
        遲延利息及違約金之義務，且該借貸債務視為全部到期後遲延利息及違約金
        所適用之利率，自不再隨其後原告牌告基本放款利率之調整而加碼機動計付
        。從而被告復二人辯稱：利息的部分，當初約定機動調整，現在利率很低，
        遲延利息部分也應機動調整，不可以按照未繳息時的利率計算，原告應提出
        從九十年十二月到目前為止的公告利率表等語，亦無足採。
五、綜上所述，本件原告依消費借貸及連帶保證之法律關係，請求被告二人應連帶給
    付原告本金一千六百萬元，及自九十年十二月十九日起至清償日止，按遲延付款
    時約定利率即年息百分之七點九六三計算之利息，暨自九十一年一月二十日起至
    清償日止，其逾期在六個月以內者，按上開利率百分之十，逾期超過六個月部分
    者，按上開利率百分之二十計算之違約金，為有理由，應予准許。
六、結論：本件原告之訴為有理由，依民事訴訟法第七十八條，判決如主文。
中　　　華　　　民　　　國　　九十一　　年　　　九　　　月　　十九　　日
                                  臺灣宜蘭地方法院民事庭
~B法　　　官　林翠華
右為正本係照原本作成。
如對本判決上訴，須於判決送達後廿日內向本院提出上訴狀(須附繕本)。
中　　　華　　　民　　　國　　九十一　　年　　　九　　　月　　二十　　日
~B法院書記官　沈峰巨
